【裁判字號】    99,訴,1268
【裁判日期】    990730
【裁判案由】    損害賠償
【裁判全文】
臺灣臺中地方法院民事判決  99年度訴字第1268號
原      告  乙○○
訴訟代理人  黃靖閔律師
被      告  甲○○
上列當事人間請求損害賠償事件，經本院刑事庭移送前來（98年
度交附民字第311號裁定），本院於民國99年7月7日言詞辯論終
結，判決如下：
    主    文
被告應給付原告新臺幣伍拾萬捌仟伍佰柒拾元，及自民國九十九
年一月三日起至清償日止，按週年利率百分之五計算之利息。
原告其餘之訴駁回。
本判決第一項於原告以新臺幣壹拾柒萬元供擔保後，得假執行。
原告其餘假執行之聲請駁回。
    事實及理由
壹、程序事項：
一、被告經合法通知，未於言詞辯論期日到場，核無民事訴訟法
    第386條所列各款情形，爰依原告之聲請，由其一造辯論而
    為判決。
二、按訴狀送達後，原告不得將原訴變更或追加。但擴張或減縮
    應受判決事項之聲明者，不在此限。民事訴訟法第255條第1
    項第3款定有明文。本件原告提起本訴原聲明請求：「被告
    應給付原告新臺幣（下同）500,000元，並自起訴狀繕本送
    達之翌日起至清償日止，按年息5%計算之利息」。嗣於民國
    99年1月14日以民事準備狀變更其聲明為「被告應給付原告7
    23,535元，並自起訴狀繕本送達之翌日起至清償日止，按年
    息5%計算之利息」。核屬擴張應受判決事項之聲明，依前開
    說明，應予准許。
貳、實體事項：
一、原告主張：被告於民國97年11月13日晚間，無照駕駛車牌號
    碼1821-PT號自用小客車，沿臺中縣豐原市○○○路由南往
    北方向行駛，嗣於同日晚間7時20分許，行經圓環西路與建
    成路交岔路口欲左轉至建成路之行人穿越道時，本應注意汽
    車行經行人穿越道，遇有行人穿越時，無論有無交通指揮人
    員或號誌指示，均應暫停讓行人先行通過，且依當時天氣晴
    、夜間有照明、路面乾燥無缺陷、道路無障礙物、視距良好
    ，亦無不能注意之情事，竟疏未注意及此，致其所駕駛之前
    開自用小客車車頭撞及正在行人穿越道上由北往南方向行走
    之原告，使原告受有左側脛腓骨上端閉鎖性骨折之傷害。被
    告上開車禍肇事行為，業經臺灣臺中地方法院99年度交簡字
    第39號刑事判決判處拘役55日確定。爰依民法第184條第1項
    前段、第193條第1項及第195條第1項前段規定，請求被告為
    下列賠償：(1)醫療費用：65,115元；(2)看護費用：原告住
    院期間自97年11月13日起至同月24日止共11天，每天看護費
    1500元，共計16,500元；(3)喪失工作能力之損失：原告主
    張因本件車禍受傷後喪失勞動能力，無法從事任何工作，自
    97年11月13日起至99年1月13日止共14個月，每月以最低工
    資17,280元計算，共計損失241,920元；(4)精神慰撫金：原
    告為低收入家庭，因本件車禍後之期間歷經植入鋼釘手術（
    數塊鋼釘目前仍在腳內，行動仍然相當不便，日後必須再做
    取出手術），身體心理受有相當痛苦，亦造成日後可能無法
    正常之勞動工作能力，精神受損甚為嚴重，故請求400,000
    元精神慰撫金等語。並聲明：被告應給付原告723,535元，
    及自起訴狀繕本送達被告翌日起至清償日止，按週年利率5%
    計算之利息；且陳明願供擔保，請准宣告假執行。
二、被告經合法通知，未於言詞辯論期日到場，亦未提出書狀作
    何聲明或陳述。
三、原告主張其於前揭時、地，遭被告所駕駛之車牌號碼1821-P
    T號自用小客車所撞擊，致受有上開傷害等情，業據其提出
    之行政院衛生署豐原醫院97年11月24日第447號診斷證明書
    、98年3月31日第3983號診斷證明書及同院全民健保就醫醫
    療費用證明書為證，且經本院職權調閱臺灣臺中地方法院檢
    察署98年度偵字第17832號偵查卷宗所附道路交通事故現場
    圖、道路交通事故調查報告表（一）、（二）及現場照片12
    張在卷可稽，而被告經合法通知，既未於言詞辯論期日到場
    ，亦未提出書狀作何聲明或陳述以為爭執，依民事訴訟法第
    280條第3項、第1項之規定視同自認，是堪信原告主張之事
    實為真正。且按汽車行經行人穿越道，遇有行人穿越時，無
    論有無交通指揮人員指揮或號誌指示，均應暫停讓行人先行
    通過，道路交通安全規則第103條第2項定有明文。查本件被
    告於前揭時、地駕駛自用小客車時，本應注意遵守上開規定
    ，且依當時天氣晴、夜間有照明、路面乾燥無缺陷、道路無
    障礙物、視距良好，亦無不能注意之情事，竟疏未注意暫停
    讓行人先行通過，致上開自小客車車頭撞及適在行人穿越道
    上由北往南方向行走之原告，致其受有上開傷害，而上開事
    實業經檢察官提起公訴，經本院以99年度交簡字第39號刑事
    判決判處被告過失傷害確定在案等情，並經本院依職權調取
    臺灣臺中地方法院檢察署98年度偵字第17832號、本院上揭
    刑事卷宗核閱屬實，且本件車禍事故經送請臺灣省臺中縣區
    車輛行車事故鑑定委員會鑑定，及臺灣省車輛行車事故覆議
    鑑定委員會覆議結果，認被告夜間駕駛自小客車，行經行車
    管制號誌且劃設行人穿越道之交岔路口左轉時，殊未讓行人
    穿越道上之行人先行通過，為肇事原因，原告無肇事因素，
    有臺灣省臺中縣區車輛行車事故鑑定委員會臺中縣區980492
    案鑑定意見書，及臺灣省車輛行車事故覆議鑑定委員會99年
    2月8日覆議字第0996200507號函（對於前揭鑑定意見書僅修
    改部分意見文字）各1份在卷可按，足認被告確有過失，且
    其過失行為與原告所受傷害間具有相當因果關係。
四、按因故意或過失，不法侵害他人之權利者，負損害賠償責任
    ；汽車、機車或其他非依軌道行駛之動力車輛，在使用中加
    損害於他人者，駕駛人應賠償因此所生之損害。不法侵害他
    人之身體或健康者，對於被害人因此喪失或減少勞動能力，
    或增加生活上之需要時，應負損害賠償責任。不法侵害他人
    之身體、健康、名譽、自由、信用、隱私、貞操，或不法侵
    害其他人格法益而情節重大者，被害人雖非財產上之損害，
    亦得請求賠償相當之金額。民法第184條第1項前段、第191
    條之2前段、第193條第1項及第195條第1項前段分別定有明
    文。本件被告因前揭過失行為，不法侵害原告之身體，致原
    告受有前開傷害，則原告依上開規定，請求被告賠償其所受
    損害，於法有據。茲就原告請求賠償之項目及金額分述如下
    ：
(一)醫療費用：
    原告主張支付醫療費用65,115元，並提出行政院衛生署豐原
    醫院全民健保就醫醫療費用證明書1紙為證。惟按全民健康
    保險法第82條規定，保險對象因汽車交通事故，經本保險提
    供醫療給付者，本保險之保險人得向強制汽車責任保險之保
    險人代位請求該項給付；又強制汽車責任保險法第32條並規
    定，保險人依本法規定給付之保險金，視為加害人或被保險
    人損害賠償金額之一部；加害人或被保險人受賠償請求時得
    扣除之，是加害人或強制汽車責任保險之被保險人於該範圍
    內之損害賠償責任即因而解免，全民健康保險被保險人於該
    範圍內，對於加害人之損害賠償請求權亦因之而喪失，最高
    法院著有92年台上字第235號裁判意旨足資參照。本件原告
    係因汽車交通事故受有傷害，業如前述，原告雖主張上開醫
    療費用健保負擔部分共計65,115元，惟就其所提出之上開證
    明書上載明原告之自付額僅150元，其餘64,965元皆為申報
    健保支出部分，揆諸上開法條意旨，原告於逾150元之部分
    ，對於被告之損害賠償請求權業已喪失，不得再向被告請求
    。因此原告請求之醫療費用，僅於上開自付額150元範圍內
    之費用，堪認係原告所支出必要之醫療費用，逾此部分之請
    求，即屬無據。
(二)看護費用：
    按民法第193條第1項所稱增加生活上之需要，係指被害人以
    前並無此需要，因為受侵害，始有支付此費用之需要而言，
    其因身體或健康受不法侵害，需人看護，就其支付之看護費
    ，屬增加生活上需要之費用，加害人自應予以賠償。原告主
    張其住院期間自97年11月13日起至同月24日止共11天，每天
    看護費1,500元，共計16,500元，並提出雲照看護中心看護
    費付款收據為證，係屬必要之生活上支出，應予准許。
(三)不能工作之損失：
    原告主張因本件車禍受傷後無法從事任何工作，自97年11月
    13日起至99年1月13日止共14個月，每月以最低工資17,280
    元計算，共計損失241,920元之事實，被告未於言詞辯論期
    日到場，亦未提出書狀陳述或爭執，依民事訴訟法第280條
    第3項規定視同自認，應予准許。
(四)精神慰撫金：
    原告遭被告過失撞傷，精神上自受有相當之痛苦。又法院對
    於慰撫金之量定，應斟酌加害程度、兩造之身分地位經濟狀
    況等關係定之（最高法院51台上字第223號判例、74年度第9
    次民事庭會議決議參照）。經查，原告於本件車禍後之期間
    經植入鋼釘手術，目前鋼釘仍在腳內，影響行動之便，日後
    必須再作取出手術，有行政院衛生署豐原醫院99年7月5日豐
    醫歷字第0990005663號函附卷可稽，其身心自受有相當之痛
    苦。且查原告名下有房屋、土地各1筆，財產總額1,257,925
    元，被告名下房屋1筆、汽車2筆、投資1筆，財產總額2,506
    ,950元，惟均無何所得資料，此有稅務電子閘門資料查詢表
    及公司及分公司基本資料查詢表在卷可憑。本院審酌被告加
    害情形、過失程度，原告小學畢業、被告高中畢業（見警卷
    ），原告為低收入家庭，有臺中縣豐原市公所98年12月18日
    豐市社字第1427號低收入戶證明書可稽，及賠償權利人之身
    分地位、經濟能力、賠償義務人之經濟狀況等一切情況，認
    原告請求精神慰撫金40萬元尚屬過高，認原告於25萬元範圍
    內之請求應屬適當。
(五)綜上，原告所得請求之損害賠償金額共計為508,570元（150
    +16,500+241,920+250,000=508,570）。
五、又給付有確定期限者，債務人自期限屆滿時起，負遲延責任
    。給付無確定期限者，債務人於債權人得請求給付時，經其
    催告而未為給付，自受催告時起，負遲延責任。其經債權人
    起訴而送達訴狀，或依督促程式送達支付命令，或為其他相
    類之行為者，與催告有同一之效力。民法第229條第1項及第
    2項定有明文。又遲延之債務，以支付金錢為標的者，債權
    人得請求依法定利率計算之遲延利息。但約定利率較高者，
    仍從其約定利率。應付利息之債務，其利率未經約定，亦無
    法律可據者，週年利率為5%。民法第233條第1項及第203條
    亦有明文。本件原告對被告之損害賠償債權，核屬無確定期
    限之給付，既經原告起訴而送達訴狀，被告迄未給付，當應
    負遲延責任。是原告請求被告給付自刑事附帶民事起訴狀繕
    本送達翌日即99年1月3日起至清償日止，按年息5%計算之法
    定遲延利息，亦屬有據。
六、綜上所述，原告依侵權行為之法律關係，請求被告給付508,
    570元，及自起訴狀繕本送達被告之翌日即99年1月3日起至
    清償日止，按週年利率5%計算之利息，為有理由，應予准許
    ；逾此部分之請求，則無理由，應予駁回。
七、原告陳明願供擔保，請准宣告假執行，就其勝訴部份，核無
    不合，爰酌定相當擔保金額准許之。至原告敗訴部分，其假
    執行之聲請即失所附麗，爰併予駁回。
參、本件訴訟係原告提起刑事附帶民事訴訟，由本院刑事庭依刑
    事訴訟法第504條第1項規定移送前來，依同條第2項規定免
    繳納裁判費，本院審理期間亦未增加其他必要之訴訟費用，
    茲參酌臺灣高等法院暨所屬法院95年度法律座談會意見，無
    庸為訴訟費用負擔之諭知，附予敘明。
據上論結，本件原告之訴為一部有理由，一部無理由，依民事訴
訟法第385條第1項前段、第390條第2項，判決如主文。
中    華    民    國    99    年    7    月    30     日
                  民事第二庭  法  官  吳崇道
正本係照原本作成。
如對本判決上訴，須於判決送達後20日內向本院提出上訴狀。如
委任律師提起上訴者，應一併繳納上訴審裁判費。
中    華    民    國    99    年    7    月    30     日
                              書記官

司法院資訊處製作；財團法人民間司法改革基金會備份。
